【裁判字號】    98,上訴,3170
【裁判日期】    981117
【裁判案由】    誣告
【裁判全文】
臺灣高等法院刑事判決                98年度上訴字第3170號
上  訴  人  臺灣板橋地方法院檢察署檢察官
上  訴  人
即  被  告  丙○○
選任辯護人  吳宏城律師
            林聖彬律師
            楊曉邦律師
上列上訴人因被告誣告案件，不服臺灣板橋地方法院97年度訴字
第23 47號，中華民國98年6月5日第一審判決（起訴案號：臺灣
板橋地方法院檢察署95年度偵字第18071號），提起上訴，本院
判決如下：
    主  文
上訴駁回。
    事  實
一、丙○○係晶量半導體股份有限公司（下稱晶量公司）負責人
    ，乙○○則係晶瑞科技管理顧問股份有限公司（下稱晶瑞公
    司）負責人，並於民國（下同）91年、92年間擔任晶量公司
    財務長；丙○○明知晶量公司與晶瑞公司自91年8月19日起
    ，即陸續互有資金往來，且同意於92年1月3日、3月4日、3
    月7日將晶量公司資金新臺幣（下同）1500萬元、400萬元、
    16 0萬元匯入晶瑞公司，竟意圖使乙○○受刑事處分，於94
    年3月17日（起訴書略載為94年4月間），虛構「乙○○意圖
    為自己不法所有，擅自於92年1月3日、92年3月4日、92年3
    月7日，將晶量公司資金1500萬元、400萬元、160萬元借貸
    予晶瑞公司」之事實，向臺灣板橋地方法院檢察署提出乙○○背信之告訴。
二、案經乙○○訴由臺灣板橋地方法院檢察署檢察官偵查起訴。
    理  由
壹、證據能力部分：
一、證人即告訴人乙○○於偵查中，以告訴人身分所為陳述，雖
    未經具結，或其於偵查中以證人身分所為證述，雖未經被告
    為交互詰問，惟核無顯不可信之情況，且於原審審理時業以
    證人身分作證，接受被告及其辯護人之交互詰問，依最高法
    院所著96年度台上字第3527號判決意旨所示，對被告之對質
    詰問權及真實發現等在憲法上之基本訴訟權均已保障。被告
    之辯護人於原審主張，乙○○偵查中之陳述未經被告交互詰
    問，無證據能力（見原審卷一第93頁）之瑕疵，業經補正，
    且渠於偵訊之陳述或證述，並無何顯不可信之情形，依刑事
    訴訟法第159條之1第1項規定，對被告有證據能力。
二、上開經被告爭執部分外，以下所引證據，經本院當庭提示，
    檢察官、被告及其辯護人對於被告以外之人於審判外之言詞
    及書面陳述、文書證據，均無意見，並同意採為證據，且未
    於言詞辯論終結前聲明異議，本院審酌該等證據作成之情況
    ，認為適於為本件認定事實之依據，依刑事訴訟法第159條
    之5之規定，應具有證據能力。
貳、實體部分
一、訊據被告丙○○矢口否認有何誣告犯行。其辯解如下：
  (一)於原審辯稱：92年1月3日之1500萬元、92年3月4日之400萬
    元、92年3月7日之160萬元匯款，是乙○○從晶量公司轉到
    晶瑞公司，沒有經過伊之同意，當時晶量公司大小章都是由
    乙○○保管，1500萬元之費用申請單沒有伊之簽名，而400
    萬元及160萬元的用印申請書是事後補簽，伊基於信任乙○○才簽名，沒有去查核400萬元究竟有沒有買基金云云。
  (二)本院審理時再辯稱：
  1.92年1月3日1500萬元之費用申請單並無被告之簽名，顯與證
    人乙○○證述：晶量公司出帳流程，須經渠與被告簽名及用
    印後，始能匯款，顯與卷附事證不符，且被告當時未保管晶
    量公司負責人印章，足認被告就該筆匯款確不知情。證人丁○○固受被告之託，於92年3、4月間幫忙整理晶量公司帳目
    ，惟整理完後應交予負責財務之告訴人，由告訴人向被告報
    告，否認知悉丁○○制作之財務報表內容。若果被告確係看
    過本件三筆款項之費用申請單或用印申請表，或丁○○確曾
    向被告報告，被告理當發現92年3月4日用印申請表上所載資
    金用途為「購買勝華ECB」，並非晶量借款，二者用途顯不
    相符，及92年3月7日上載借款160萬元三日內還款，年息10%
    ，未依約歸還，而追究告訴人責任才是，惟被告不曾為之，
    顯係不知情，上開乙○○證詞、財務報表，均不足為被告不
    利之認定。況91年間，被告不在台灣期間，晶瑞公司轉至晶
    量公司之款項大至一千多萬元，小至數千元，顯不可能均先
    行用印，益見92年4月前，晶量公司大小章，並未在被告保
    管中。
  (二)晶量公司與晶瑞公司間本有相互匯款往來，惟依被告提出之
    資金往來表及證人蕭雅芳、乙○○於原審之證述可知，被告
    確有利用職務之便，將晶瑞公司款項匯入晶量公司或其個人
    、其人頭蕭雅芳等人之帳戶內，因其餘款項均已歸還，僅餘
    本件3筆款項未清償，故被告就這三筆對告訴人提出背信告
    訴，並未虛捏事實。況93年9月1日乙○○與晶量公司所簽訂
    之本件三筆款項之協議書，係乙○○以個人名義與晶量公司
    所簽訂，晶瑞公司並不知情，並未記載於晶瑞公司之帳務內
    ，顯係乙○○假借晶瑞公司之名向晶量公司借款，行其個人
    挪用晶量公司資金之實。且乙○○於上開民事案件審理時亦
    具狀表示，晶瑞公司對晶量公司並無債務，本件與受讓晶瑞
    公司之名威公司無涉，並出具承諾書，承諾願處理本件訴訟
    ，若致名威公司有損害，願意負責。惟乙○○於原審卻證稱
    ：本件三筆款項均係晶瑞公司向晶量公司之借款，顯與事實
    不符，並請求傳喚名威公司負責人蔣尚宏為證。
  (三)被告經常不在國內，本件傳票及用印申請表均係事後制作，
    證人甲○○已證稱，本件三紙費用及用印申請單係渠制作；
    證人丁○○於94年6月21日原審法院民事案件審理時已證稱
    ，僅幫忙作會計，不知款項用途，經詢問乙○○後，乙○○
    表示係資金調度，渠即記載為借款，並據此制作傳票，核與
    證人乙○○所證相符，證人戊○○亦證稱，渠係依乙○○、
    丁○○之指示製作傳票，只見到存摺，未見到申請單，顯見
    丁○○製作會計帳目時，未見到應憑以製作傳票之費用申請
    單及用印申請表。是被告稱本件三張申請表係事後補作，應
    為事實。
二、惟查：
  (一)被告於94年3月17日，以晶量公司代表人名義向臺灣板橋地
    方法院檢察署提出告訴狀，略以：乙○○自91年至92年間擔
    任晶量公司財務長，應負善良管理人之注意義務，就公司對
    內及對外之一切實務運作，竟擅自於92年1月3日、92年3 月
    4日及92年3月7日，以借款名義將1500萬元、400萬元及160
    萬元貸予乙○○擔任負責人之晶瑞公司，所為已該當刑法第
    342條之背信罪云云一情，為被告所不否認，並有告訴狀1份
    在卷可參（94年度發查字第1079號卷第1-5頁）。
  (二)晶量公司確於上揭時間，匯入本件3筆款項至告訴人乙○○
    擔任負責人之晶瑞公司帳戶內等情，有轉帳傳票、世華聯合
    商業銀行活期儲蓄取款憑條、存款存入憑條各3份在卷可參
    （94年度發查字第1079號卷第1-5頁、95年度偵字第18071號
    卷第22-29頁）。惟被告確係於本件三筆轉帳匯款之日保管
    公司小章，並於轉帳匯款當日同意用印或於用印申請書上簽
    名，其理由如下：
  1.晶量公司出帳匯款流程為：晶量公司出納龔靖琪先製作請款
    單據，經告訴人及被告簽名，再根據這份單據用印，先後由
    保管晶量公司印章（即俗稱之大印）之告訴人，及保管晶量
    公司負責人印章（即俗稱之小印）之被告蓋用印章後，再由
    龔靖琪匯款一情，業據證人乙○○於原審審理中證述在卷（
    原審卷一第139頁）。證人龔靖琪於原審審理時雖對渠任職
    晶量公司擔任出納期間之資金流程，因時間已久，且本身現
    患有疾病而表示不記得，惟經提示卷附本件3筆匯款之費用
    申請書及用印申請書時證稱，除手寫部分非渠所為外，其餘
    打字部分及龔靖琪印章均是渠所為（見原審卷二第193頁背
    面、194頁背面），而參以92年3月4日之400萬元及同年月7
    日之160萬元之用印申請表左下方記載「申請用印世華銀行
    小章ˇ」，且均經被告親筆簽名，有上開晶量公司用印申請
    表2份、該二日世華商業銀行存取款憑條二紙在卷可參，足
    認乙○○上開證述之轉帳流程非虛。再按被告不在台灣期間
    ，固不可能親自用印，惟本件3筆款項之轉帳時間，被告均
    在台灣，有被告入出國日期證明書為憑（原審卷二第186頁
    ），並無證據示渠未正常至公司上班，被告於上開3筆款項
    支出期間在台，且無不能親自執行職務情事，衡諸常情，即
    無將其所掌管之公司小章交予被告，任由其提領款項之理。
    尚難以被告不在國內，晶量公司仍得為匯款轉帳作業，反推
    論被告即使人在國內亦未保管領款小章。
  2.被告主張：本件400萬元、160萬之用印申請表，係晶量公司
    92 年3月開始營運，會計師要查帳，伊委託丁○○幫忙製作
    傳票才補簽的云云（95年度偵續字第593號卷第43頁），復
    於原審準備程序中供稱：400萬元及160萬元是92年7月間，
    晶量公司財務專員表示要把資料補齊，所以請伊事後補簽名
    云云（原審卷一第25頁），再辯稱：本件3紙費用或用印申
    請表所載之申請人龔靖琪，係92年9月23日方任職於晶量公
    司，顯示用印申請表並非92年3月4日及3月7日所製作，並提
    出龔靖琪之勞工保險卡1紙附卷為憑（原審卷一第185頁），
    是本件3紙用印申請書應係於92年9月23日以後補製作云云。
    查被告就用印申請表係事後補作，就補作時間、原因先後供
    述不一，已難憑採。再查：本件三紙申請表中，92年1月3日
    之申請單名稱為「晶量半導體股份有限公司費用申請單」，
    事由：「晶瑞借款：由000-00-000000-0轉出」，客戶名稱
    ：「晶瑞科技管理顧問（股）公司」，申請金額：「$15,
    000,000.-」，上開「」內之記載為手寫，下面核章欄部分
    ，有「董事長」、「財務」、「會計」、「出納」、「部門
    主管」、「申請人」，僅「部門主管」有「David」（即乙○○）之簽名、龔靖琪於「申請人」部分蓋用其印章，應係
    無「總經理」，故被告未簽名。92年3月4日、7日之申請單
    名稱為「晶量半導體（股）公司資金調度及用印申請表」，
    2張格式相同，批示意見欄部分有「總經理」、「部門主管
    」、「申請人」，惟3月4日金額400萬元部分，係被告親自
    於總經理之欄位簽名，並蓋有申請人龔靖琪之印章；92 年3
    月7日金額160萬元部分，則有被告於總經理欄、告訴人於部
    門主管欄之親自簽名，並蓋用申請人龔靖琪之印章。若果如
    被告所辯，係為補正晶量公司財務資料之單一目的所為，應
    係同時間所為，三張形式及簽名人均應相同，惟依上所述卻
    有二種格式，且另2張相同格式之申請表，其中1份僅有被告
    簽名，另一份除經被告簽名外，亦經告訴人簽名？顯見本件
    三紙申請表分為不同時間所作。
  3.雖依被告提出之卷附龔靖琪勞工保險卡（原審卷一第185頁
    ），記載，渠係於92年9月23日方任職於晶量公司，似可認
    本件3紙用印申請書應係於92年9月23日以後補製作。惟此
    已與被告前揭所辯，係於92年3月或92年7月補製作等語有所
    不符，參以勞工保險卡，僅用以記錄公司勞工保險記錄，實
    務上，多有加入保險時間與到真正職時間不符情形發生，又
    龔靖琪原於晶瑞公司擔任行政工作，嗣因告訴人要求，乃至
    晶量公司擔任行政工作，兼任出納，而晶量公司於91年間沒
    有專責會計人員一情，分據證人乙○○、龔靖琪於原審審理
    中證述在卷（原審卷一第138頁、卷二第172頁背面），顯示
    證人龔靖琪於成為晶量公司正式員工前，已有受告訴人請託
    同時處理晶瑞公司會計事務，故難僅以上開勞工保險卡推論
    ，龔靖琪係於92年9月23日使開始處理晶量公司事務，並補
    製作本件三紙用印申請書。再證人甲○○於本院審理時證稱
    ：1500萬元之費用申請書是我所寫，另600萬元、140萬之申
    請書，如果是附在傳票後面，就有看過，我不確定（見本院
    卷第123頁背面），已與渠於偵查中所證，三紙用印申請表
    均係渠於92年7月返台後所制作云云（95年度偵續字第268號
    卷第21頁背面）不同。參以龔靖琪原審審理時證稱：本件3
    筆匯款之費用申請書及用印申請書，除手寫部分非渠所為外
    ，其餘打字部分及龔靖琪印章均是渠所為等語（原審卷二第
    193頁背面、194頁背面），且開三紙申請單之格式、簽名形
    式，顯非同一時間制作已如前述，是證人甲○○於偵查中所
    證，三紙用印申請表均係渠於92年7月返台後所制作等語，
    顯非實在。再龔靖琪、被告於上開三紙申請表之制作時間：
    92年1月3日、3月4日、3月7日，並無不能上班執行職務之事
    由，自無事後補作之必要。而證人甲○○於本院審理時證稱
    ：92年1月3日月之費用申請單上手寫的筆跡是我寫的，但不
    記得是何時寫的。這上面寫1月3日，那時我不在臺灣，這應
    該是從美國回來後補作。我在去美國之前，有到臺灣辦公室
    去拿筆記電腦、軟體，為了去美國做會計用，沒有在台北辦
    公室辦公等語（本院卷第123、125頁）。是依證人甲○○於
    本院審理時之上開證述可知，渠可確認92年1月3日之費用申
    請單係渠制作，惟認渠其時已赴美，赴美前雖有至台北辦公
    室，惟非為辦公而來，故應係事後制作。惟依入出境紀錄顯
    示，證人甲○○係92年1月6日出境、同年7月4日入境，有法
    務部出入連結作業表在卷可稽（本院卷第92頁），是92 年1
    月3日之費用申請書制作時，證人甲○○在國內，已非無可
    能於其赴美前制作，再參以渠赴美前曾至台北辦公室及該紙
    費用申請書係手寫與另二紙係打字不同，顯見應係證人甲○○赴前，適至台北辦公室，且渠為會計人員，故由龔靖琪提
    供表格，由甲○○臨時以手寫方式幫忙完成申請用印之流程
    ，惟該表格無被告可簽名之適當位置（按無總經理簽名欄）
    故被告未於其上簽名，是證人甲○○證稱：申請書上面寫1
    月3日，那時我不在臺灣，應該是從美國回來後補作等語，
    顯係記憶有誤，無從採為申請書係事後補作之證據。被告辯
    稱上開三筆款項之核准用印小章非伊所蓋用、申請書係事後
    補作云云，均與事實不符而無可採。堪信上開3筆款項均係
    被告同意匯款，而非告訴人擅自所為。
  (三)縱被告所辯，伊於三筆匯款轉帳時不知情，申請書係事後補
    作云云為真，亦無解於其誣告犯行之成立，其理由如下：
  1.本件被告是否涉有誣告犯行，在於：被告是否明知本件三筆
    款項係晶量公司借予晶瑞公司之款項，卻仍虛捏事實，誣指
    告訴人於91、2年間，擔任晶量公司財務長時，於92年1月3
    日、92年3月4日、92年3月7日，將晶量公司資金1500萬元、
    400萬元、160萬元借貸予晶瑞公司，而為違背任務之行為。
    至上開申請表是否為事後補作，並不影響被告是否有誣告行
    為之認定，合先敘明。
  2.證人丁○○當時為晶捷公司會計經理，受被告之託整理晶量
    公司帳務，並於92年5月8日以電子郵件方式，將財務報表寄
    予被告等情業據證人丁○○於原審審理中證述在卷（原審卷
    一第194頁），並有電子郵件及晶量公司92年3月財務報表1
    份在卷可參（原審卷一第40-45頁）。觀以晶量公司92年3月
    財務報表，於會計科目明細表之「其他應收帳款」欄，確有
    上開3筆款項之記載，摘要說明為「晶瑞借款」（原審卷一
    第44頁背面），而該3筆款項金額高達2060萬元，丁○○既
    係被告找來做上開財務報表，而上開92年5月28日之電子郵
    件，正本係傳送予被告，副本傳送予乙○○，被告為晶量公
    司負責人豈有不看之理。是伊空言辯稱，未曾收受上開電子
    郵件、未見到上開財務報表，自難採信。再查上開電子郵件
    所附之財務報表內「其他應收帳款」欄，除上開三筆晶瑞借
    款外，另有二筆為「晶瑞科技佣金回收」，並無複雜難懂之
    處，被告縱未有財經背景，亦應於收受電子郵件時，依報表
    之記載知悉有本件三筆借款存在，該三筆借款數額非小，若
    其未同意借款，自應即時找乙○○請渠說明，惟被告至94年
    3月間提出告訴時，稱至93年間會計師查帳前不知情、未同
    意，自與常情相違，顯見被告已知悉，並同意將款項匯予晶
    瑞公司。
  3.被告辯稱，未曾收受丁○○所寄發之電子郵件、申請書係事
    後補作均無可採，已如前述。依證人丁○○、乙○○於民事
    案件審理、偵查、原審審理、戊○○於偵查及本院審理時所
    證，縱足認上開三筆借款之傳票係92年3、4月間，丁○○受
    被告之託整理晶量公司帳務時，乙○○向丁○○表示係資金
    調度，丁○○認會計上應記載為借款，丁○○持存摺記錄，
    請戊○○於電腦上補製作傳票，不足以認定證人丁○○、戊○○制作傳票時，有見到該三筆借款之費用或用印申請表。
    且證人甲○○、丁○○於本院審理時均證稱：依92年3月4日
    之用印申請表上記載「調度資金用途：勝華ECBUSD$10 3020
    元，約合台幣360萬5700元」，依資金用途，會計科目應記
    載為「購買基金」、「短期投資，摘要為購買勝華ECB」等
    語（見本院卷第124頁背面、171頁背面）。似可為被告有利
    之認定，惟查：該用印申請書右方已載：轉出金額400萬元
    ，轉入帳戶0000-000-0000（即晶瑞公司帳戶），與摘要上
    所載金額不同，且轉入帳戶非晶量公司，顯非晶量公司所為
    之短期投資，而係表示晶瑞公司借款400萬元，其用途係為
    短期投資，購買勝華ECB，且經被告簽名確認，縱認申請書
    係事後補制作，被告亦不能諉為不知，於事隔一年多後，以
    摘要記載非借款，而否認知悉本筆款項以借款名義轉入晶瑞
    公司。再縱93年3月7日之用印申請書係事後補制作，亦必制
    作當時有所本，否則僅記載借款即可，何須註明3日內還款
    ，年息10%，顯係早已得被告同意，被告既於上開二張用印
    申請書親筆簽名確認，何能諉為不知。按被告已自承渠於92
    年4月前身兼台灣晶捷、美國晶捷、台灣晶量、美國晶量等
    四家公司負責人（本院卷第192頁），智識自非泛泛，自難
    親於用印申請書上簽名，確認資金用途、轉入帳戶後，仍諉
    稱基於信任告訴人，不知係借款云云。是上開財務報表上三
    筆借款，既有二筆之用印申請書上有被告簽名，表示已知悉
    借款，縱92年1月3日之用印申請書上並無被告之簽名，惟被
    告依財務報表之記載，早已知悉本件三筆借款之存在，自無
    有簽名始算知悉，未簽名即託稱不知情之理，可認被告知悉
    上開400萬元、160萬元轉帳匯款之事，亦知1500萬元之事。
  4.被告於偵查中供稱：乙○○於92年12月離職，是伊請其離職
    ，因為伊對公司的帳搞不清楚，但乙○○不讓伊看帳，也要
    求下屬不給伊看帳，伊就將之解雇；93年3、4月間會計師為
    了報稅查92年的帳，發現這3筆錢出去沒要回來，其中1筆費
    用申請單沒有伊簽名，另外2筆是要買基金也沒有買基金，
    錢進入晶瑞，伊當時找乙○○，其不理會，才提出民事告訴
    等語（95年度偵續字第593號卷第40、41頁），被告既係認
    告訴人財務不清，要求渠離職，顯係對渠之帳務有疑，豈有
    未於告訴人離職後，即命會計人員清查帳務，迨次年報稅會
    計師查帳時始知悉此事云云，顯與常情相違。
  (四)綜上所述，上開三紙申請書並非事後補作，已如前述，縱如
    被告所辯，係事後補作，惟伊於見到財務報表時可為反對之
    表示、事後補簽用印申請書時，亦可為反對之表示、於92年
    12月認乙○○帳目不清命其離職時，可命會計人員查帳而知
    悉，並為法律行動，惟被告於上開有機會表示反對時，均不
    曾向乙○○提出異議，顯見其並非不知，而係原已知悉，並
    為同意。是被告供稱：於93年3、4月間始被動經會計師查帳
    ，而悉上開3筆借款之存在，與常情相違，不足採信。再侵
    占或背信犯行，一經行為，犯罪即行成立，不因事後返還款
    項而免責，被告為多家跨國科技公司負責人，公司有相關法
    律專才可供諮詢，就上開事項自無不知之理，而被告亦知晶
    量公司與晶瑞公司或告訴人之相關帳戶，自91年8月19日起
    至92年3月7日止，共有44筆相互匯款之資金往來情形，此有
    被告提出之晶量公司帳號資金往來明細1份在卷可參（95年
    度偵字第18071號卷第5頁），惟於93年4月間，僅就本件三
    筆晶量公司匯至晶瑞公司之款項，對晶瑞公司之受讓人名威
    公司提出返還借款之民事訴訟，再於94年3月間，就本件三
    筆借款對被告提出背信告訴，惟就告訴人將晶量公司款項匯
    入告訴人個人或其人頭帳戶之行為卻未提出刑事告訴，顯係
    被告為使晶量公司上開民事案件進行順利，始興虛捏事實誣
    告乙○○之意，意圖及早順利取回本件借款。
  (五)93年9月1日乙○○與晶量公司所簽訂之本案三筆款項之協議
    書，固係乙○○以個人名義與晶量公司所簽訂，且乙○○於
    上開民事案件審理時亦具狀表示，晶瑞公司對晶量公司並無
    債務，本件與蔣尚宏無涉，並出具承諾書，承諾願處理本件
    訴訟等情，惟查：被告為晶量公司之法定代理人，持本件三
    筆款項之用印申請書、轉帳傳票，主張上開三筆款項為晶瑞
    公司向晶量公司之借款，於93年4月29日對晶瑞公司之受讓
    人名威公司提出返還借款之民事訴訟，顯見係93年3、4月間
    依會計師查帳之結果，知悉晶瑞公司向晶量公司之借款，尚
    有本件之三筆未清償，就這三筆提起返還借款之民事訴訟。
    告訴人亦曾於93年9月1日與被告就兩造間之「借款糾紛」
    達成協議，有本院以97年度重上更二字第89號判決書1份、
    協議書1紙在卷可稽。雖乙○○於上開民事案件審理時具狀
    表示，晶瑞公司對晶量公司並無債務，本件與蔣尚宏無涉，
    並出具承諾書，承諾願處理本件訴訟，衡情係因乙○○已將
    晶瑞公司讓與蔣尚宏，經蔣尚宏改名為名威公司，自不欲因
    晶瑞公司之前對晶量公司之債務，致名威公司權利受損，可
    能導致名威公司對之興訟，始為上開承諾。且晶量公司與晶
    瑞公司間確有資金相互流通之事實，乙○○於民事訴訟中主
    張上開三筆款項係之前晶瑞公司借予晶量公司款項後，晶量
    公司之還款，僅因二公司間有多筆款項往來，既未結算清楚
    ，尚難以晶量公司用印申請書上，以借款方式轉帳，即逕謂
    上開三筆「借款」，係圖消免債務，且未為民事判決所採，
    尚難以乙○○於上開民事案件中被動之攻防方法，認被告於
    93年4月間，依會計師查結果，持本件三筆款項之費用或用
    印申請表、傳票對晶瑞公司之受讓人名威公司提出返還借款
    之民事訴訟，再於民事案件審理中之94年3月間，就同筆款
    項對乙○○提出背信告訴云云，主觀上無虛捏事實。是被告
    請求傳喚名威公司負責人蔣尚宏為證，核無必要。被告在上
    開民事事件中，既主張本件三筆款項均係晶量公司借予晶瑞
    公司之款項，應予以返還，豈能改稱本件3筆款項係被告私
    自挪用晶量公司資金，誣指被告有侵占犯行，顯見被告早已
    同意本件三筆款項匯入晶瑞公司，並以借款名義作帳，仍虛
    捏事實，誣告告訴人。
三、綜上，足認本件三筆匯入晶瑞公司帳戶之款項，係經被告同
    意後所為，被告竟仍具狀稱：被告未經同意擅自借款予晶瑞
    公司，顯涉犯背信罪云云，其有誣告犯行，至堪認定，被告
    辯稱未同意本件3筆款項匯入晶瑞公司云云，所辯各節均不
    足採信。其犯行事證明確，洵堪認定。至告訴人於本院審理
    時具狀追加告訴，認被告為晶量公司負責人，為晶量公司處
    理事務時，未盡善良管理人之注意義務，虛捏事實，對告訴
    人誣告，致晶量公司對告訴人負侵權行之賠償責任，亦構成
    背信罪云云。惟查：被告為晶量公司負責人，渠以經晶量公
    司授權，以晶量公司名義提出告訴，並未為違背任務之行為
    ，與背信罪之構成要件尚屬有間，告訴人顯有誤解，附此敘
    明。
四、核被告丙○○所為，係犯刑法第169條第1項之誣告罪。原審
    因適用刑法第169條，審酌被告並無犯罪紀錄，有本院被告
    前案紀錄表乙份在卷可佐，其誣指告訴人乙○○涉有背信罪
    嫌，浪費國家偵查犯罪之資源，並造成告訴人之損害，應予
    非難，兼衡其犯罪之動機、目的、智識程度及犯罪後未坦承
    犯行之態度等一切情狀，量處有期徒刑6月，並以被告合於
    中華民國九十六年罪犯減刑條例第2條第1項第3款之減刑規
    定，減其宣告刑二分之一。經核認事用法均無違誤，量刑亦
    稱妥適。被告上訴仍執陳詞否認犯罪，檢察官上訴認量刑過
    輕，經核均為無理由，應予駁回。
據上論斷，應依刑事訴訟法第368條，判決如主文。
本案經檢察官劉靜婉到庭執行職務。
中    華    民    國    98    年    11    月    17    日
            刑事第十六庭審判長法  官  溫耀源
                              法  官  許增男
                              法  官  王敏慧
以上正本證明與原本無異。
如不服本判決，應於收受送達後10日內向本院提出上訴書狀，其
未敘述上訴之理由者並得於提起上訴後10日內向本院補提理由書
（均須按他造當事人之人數附繕本）「切勿逕送上級法院」。
                              書記官  丁淑蘭
中    華    民    國    98    年    11    月    17    日
附錄：本案論罪科刑法條全文
中華民國刑法第169條
意圖他人受刑事或懲戒處分，向該管公務員誣告者，處7 年以下
有期徒刑。
意圖他人受刑事或懲戒處分，而偽造、變造證據，或使用偽造、
變造之證據者，亦同。


司法院資訊處製作；財團法人民間司法改革基金會備份。
